【裁判字號】    99,訴,164
【裁判日期】    990511
【裁判案由】    妨害性自主
【裁判全文】
臺灣苗栗地方法院刑事判決               99年度訴字第164號
公  訴  人  臺灣苗栗地方法院檢察署檢察官
被      告  甲○○
選任辯護人  陳呈雲律師
上列被告因妨害性自主案件，經檢察官提起公訴（98年度偵字第
5123號），本院判決如下：
    主    文
甲○○對於未滿十四歲之女子為性交，處有期徒刑壹年捌月。緩
刑肆年，緩刑期間付保護管束。並應履行本院九十九年度調字第
四十九號調解筆錄所定條件：爾後不得再與A 女為任何接觸、繼
續交往之行為。
    事    實                                
一、甲○○與A 女（代號000000000，民國85年7 月6 日生，真
    實姓名年籍資料詳卷內彌封袋內資料所載）為男女朋友關係
    ，甲○○明知A 女為未滿14歲之人，竟仍基於對未成年人性
    交之犯意，於98年7 月30日午後某時許，與A 女於其址位於
    苗栗縣○○鄉○○村○鄰○○號住處之房間內，合意以性器
    進入A 女性器之方式，對A 女性交1 次。嗣經A 女之母獲悉
    後報警循線查知上情。
二、案經A 女之母訴由苗栗縣警察局苗栗分局報告臺灣苗栗地方
    法院檢察署檢察官偵查起訴。
    理    由                                
一、認定犯罪事實所憑之證據及理由：
  (一)證據能力：
  1.按被告以外之人（包括證人、鑑定人、告訴人、被害人及共
    同被告等）於審判外之陳述雖不符刑事訴訟法第159 條之1 
    至之4 等4 條之規定，而經當事人於審判程序同意作為證據
    ，法院審酌該言詞陳述或書面陳述作成時之情況，認為適當
    者，亦得為證據；當事人、代理人或辯護人於法院調查證據
    時，知有刑事訴訟法第159 條第1 項不得為證據之情形，而
    未於言詞辯論終結前聲明異議者，視為有前項之同意，同法
    第159 條之5 定有明文。立法意旨在於傳聞證據未經當事人
    之反對詰問予以核實，原則上先予排除。惟若當事人已放棄
    反對詰問權，於審判程序中表明同意該等傳聞證據可作為證
    據；或於言詞辯論終結前未聲明異議，基於尊重當事人對傳
    聞證據之處分權，及證據資料愈豐富，愈有助於真實發見之
    理念，且強化言詞辯論主義，使訴訟程序得以順暢進行，上
    開傳聞證據亦均具有證據能力。查本件下列所引用之被告以
    外之人於審判外之供述或非供述證據，因檢察官、被告及辯
    護人均未就證據能力予以爭執（見本院卷99年4 月20日審判
    筆錄），且迄至言詞辯論終結前均未聲明異議，而本院審酌
    上開供述或非供述等證據資料製作時之情況，無不當取供及
    證明力明顯過低之瑕疵，認以之作為證據應屬適當，故揆諸
    前開規定，認前揭證據資料應有證據能力。
  2.又由大千綜合醫院受理疑似性侵害事件驗傷診斷書2 紙，乃
    係由大千綜合醫院所製作。又就驗傷診斷書而言，乃從事醫
    療業務之人於業務上或通常業務過程所須製作之紀錄文書、
    證明文書，因係於通常業務過程不間斷、有規律而準確之記
    載，且大部分紀錄係完成於業務終了前後，無預見日後可能
    會被提供作為證據之偽造動機，其虛偽之可能性小，除非該
    等紀錄文書或證明文書有顯然不可信之情況，否則有承認其
    為證據之必要，且醫院診斷證明書係病患就診或就醫，醫師
    就其診斷治療病患結果，所出具之證明書，依醫師法第17條
    規定，醫師如無法令規定之理由，不得拒絕診斷書之交付。
    醫師係從事醫療業務之人，病患如純為查明病因並以接受治
    療為目的，而到醫療院所就醫診治，醫師於例行性之診療過
    程中，對該病患所為醫療行為，於業務上出具之診斷書，屬
    於醫療業務上或通常醫療業務過程所製作之證明文書，自該
    當於上開條款所指之證明文書（最高法院95年度台上字第50
    26號判決意旨足資參照）。復參酌刑事訴訟法第159 條之4 
    第1 款、第2 款立法意旨可知，於刑事訴訟採證上之所以容
    許所謂特信性文書具有證據能力，乃係因此類公務或業務通
    常過程中所製作之證明或記錄文書，因具有公示性、例行性
    或機械性、良心性及制裁性等特徵，此種例行性之事業活動
    過程中之證明或紀錄文書，類型上虛偽之可能性極低，具有
    足以取代反對詰問之特別可信的情況保證。況縱使審判中傳
    訊製作人到庭作證，亦不足以獲得較當時記憶猶新之際所製
    作文書更可信的證言，因此例外的容許此種特信性文書得做
    為證據，是本件驗傷診斷書自得作為本院心證之事證而憑採
    之，此自上開文書其時間製作上之密接性觀察，當無受外界
    不當干預；且非事後應當事人要求方始製作，無入人於罪之
    可能；並參酌其製作當時外部客觀情況及醫師就病歷不實記
    載當受醫師法懲戒而具有制裁性、文書製作當時記憶之鮮明
    性等各項因素綜合佐參，其具有證據能力當屬無疑，合先敘
    明。
  (二)供述證據：
  1.證人即A 女於警詢、偵查中之證述：證明其與被告係男女朋
    友關係，及於98年7 月30日與被告合意性交之事實。（見98
    年偵字第1523號卷第6 ～9 頁、第15～18頁）
  (三)非供述證據：
  1.A 女代號與真實姓名對照表、戶役政查詢資料各1 份：證明
    被害人A 女於案發時，確為未滿14歲之未成年人之事實。（
    見98年偵字第5123號卷內彌封袋內）
  2.大千綜合醫院出具之受理疑似性侵害事件驗傷診斷書2 紙：
    證明A 女處女膜有陳舊性裂傷，確曾有性交行為之事實。（
    見98年偵字第5123號卷內彌封袋內）
  (四)綜上證據，核與被告於本院審理時自白之事實相符（見本院
    卷99年4 月1 日準備程序筆錄、99年4 月20日審判筆錄），
    應認被告前揭自白為真實可信，本件事證明確，被告上揭犯
    行洵堪認定，自應依法論科。
二、論罪科刑之理由：
  (一)被告成立之犯罪：
    核被告所為，係犯刑法第227 條第1 項之對於未滿14歲之女
    子為性交罪。又被告固為已滿20歲之成年人而對未滿14歲之
    少年犯罪，惟兒童及少年福利法第70條第1 項規定：「成年
    人教唆、幫助或利用兒童及少年犯罪或與之共同實施犯罪或
    故意對其犯罪者，加重其刑至二分之一。但各該罪就被害人
    係兒童及少年已定有特別處罰規定者，不在此限」，而刑法
    第227 條第1 項之罪，係特別規定以被害人年齡為未滿14歲
    者為其處罰之特殊要件，故本案即無再適用兒童及少年福利
    法第70條第1 項前段規定加重處罰之餘地（最高法院94年度
    臺上字第7425號裁判意旨參照），附此敘明。
  (二)酌量減輕其刑：
    按對於未滿14歲之男女為性交罪係法定刑為3 年以上10年以
    下有期徒刑之罪，然行為人因其犯案對象為家人、友人或陌
    生人而有情節之差異，對社會治安之危害亦有不同，所造成
    之危害程度自屬有異，本案被告與A 女本為男女朋友關係，
    又被告於案發時亦僅年滿20歲，尚屬社會經驗不足、思慮欠
    周之年紀，其因血氣方剛、一時衝動而犯下此案，又其犯本
    案時，並未施以強制力或以使A 女不能抗拒之非法方法為之
    ，且係在與A 女倆情相悅下合意所為，雖其行為仍違背刑法
    對於未成年人之特別保護規定，然其犯罪手段尚與惡性重大
    之人有間，並衡酌被告之前並無任何刑事犯罪經法院論罪科
    刑，其素行尚佳，此有臺灣高等法院被告前案紀錄表1 紙附
    卷可證，且被告事後亦與被害人A 女及其家屬達成民事和解
    ，此有本院99年調字第49號調解筆錄1 份在卷可稽（見本院
    卷第42頁）；且被害人A 女之母於本院審理時亦到庭陳稱：
    願意原諒被告，給被告一次機會等語（見本院卷第31頁）；
    是本院審以上情，仍認如逕科以被告法定最低本刑即3 年有
    期徒刑，確實有情輕法重，足堪憫恕之情，爰依刑法第59條
    規定，酌量減輕其刑。
  (三)量刑理由之說明：
    爰審酌被告前未曾受有期徒刑以上刑之宣告，素行良好，有
    臺灣高等法院被告前案紀錄表1 份附卷可按，惟衡酌被告業
    已成年，當有充足判斷及自制能力，卻利用未滿14歲之A 女
    性自主能力未臻成熟之際，即與之為性交行為，對A 女身心
    健全發展造成相當之危害，實屬不該，然念及被告與A 女為
    男女朋友關係，係在兩情相悅之下，因無法克制衝動而為前
    開犯行，被告犯後亦坦承過錯，已有悔意，復參酌被告之智
    識程度為國中肄業、生活狀況、犯罪目的、手段及其積極與
    被害人家屬達成和解並獲被害人家屬原諒之犯後態度，及公
    訴人亦同意於被告獲得被害人之諒解前提下，請求從輕量刑
    等一切情狀，爰量處如主文所示之刑，
  (四)緩刑宣告：
    審酌被告前未曾因故意犯罪受有期徒刑以上刑之宣告，並衡
    酌被告因一時失慮不周，缺乏自制力，而為本件犯行，致罹
    刑典，被告既已坦白認罪，復與被害人達成和解，顯見被告
    已有悔悟，是可認被告經此次起訴、審判後，當知所警愓，
    信無再犯之虞，本院認所宣告之刑以暫不執行為適當，惟參
    酌被告犯行所造成被害人身心影響甚鉅，又被告與被害人家
    屬達成和解之內容，係要求被告爾後不得再與A 女有任何聯
    繫、往來，則為確保被告確實能遵守和解條件，並為求被害
    人A 女得以透過時間並於安穩、無干擾之環境下，得以撫平
    身心健康之創傷，是本院認緩刑期間自不宜過短，綜上各情
    ，爰併諭知緩刑4 年，以啟自新；並依刑法第93條第1 項第
    1 款之規定，為被告應於緩刑期內付保護管束之宣告，俾由
    專業人員於該期間內施以觀護與輔導，以導正其觀念，以啟
    自新。再被告受緩刑之宣告，如違反本案依刑法第74條第2
    項第7 款所定負擔即不得再與被害人A 女繼續交往、接觸之
    負擔，情節重大，足認原宣告之緩刑難收其預期效果，而有
    執行刑罰之必要者，得撤銷其宣告，刑法第75條之1 第1 項
    第4 款著有規定，附此敘明。
  (五)其他：
    又刑法第91條之1 有關強制治療處分之規定，業於94年2 月
    2 日修正公佈，並於95年7 月1 日施行，同條第1 項規定：
    「犯第221 條至第227 條、第228 條、第229 條、第230 條
    、第234 條、第332 條第2 項第2 款、第334 條第2 款、第
    348 條第2 項第1 款及其特別法之罪，而有下列情形之一者
    ，得令入相當處所，施以強制治療：一、徒刑執行期滿前，
    於接受輔導或治療後，經鑑定、評估，認有再犯之危險者。
    二、依其他法律規定，於接受身心治療或輔導教育後，經鑑
    定、評估，認有再犯之危險者」，已將刑前治療改為刑後治
    療，本案被告之行為時係在前揭修法之後，是應於被告徒刑
    執行期滿前，於接受輔導或治療後，經鑑定、評估，認為有
    再犯之危險者，再施以強制治療，附此敘明。
三、適用之法律：
  (一)刑事訴訟法第299 條第1 項前段。
  (二)刑法第227 條第1 項、第59條、第74條第1 項第1 款、第2 
    項第7 款、第93條第1 項第1 款。
本案經檢察官洪清秀到庭執行職務。
中    華    民    國    99    年    5     月    11    日
                  刑事第二庭審判長法  官  楊清益  
                                  法  官  魏宏安
                                  法  官  林靜雯
以上正本證明與原本無異。
如不服本判決應於收受判決後10日內向本院提出上訴書狀，並應
應敘述具體理由。其未敘述上訴理由者，應於上訴期間屆滿後20
日內向本院補提理由書 (均須按他造當事人之人數附繕本)「 切
勿逕送上級法院」。告訴人或被害人如對本判決不服者，應具備
理由請求檢察官上訴，其上訴期間之計算係以檢察官收受判決正
本之日期為準。
                                  書記官  劉千瑄
中    華    民    國    99    年    5     月    11    日
附錄本判決論罪科刑法條：
中華民國刑法第227 條第1 項：
對於未滿十四歲之男女為性交者，處3 年以上10年以下有期徒刑
。

司法院資訊處製作；財團法人民間司法改革基金會備份。
